臺灣臺北地方法院刑事判決
111年度審交易字第764號
公  訴  人  臺灣臺北地方檢察署檢察官
被      告  張佑正


選任辯護人  黃文祥律師
上列被告因過失傷害案件，經檢察官提起公訴（111年度調偵字
第1592號），本院判決如下：
    主  文
張佑正犯過失傷害罪，處有期徒刑參月，如易科罰金，以新臺幣
壹仟元折算壹日。
    事  實
張佑正於民國110年3月19日12時39分許，駕駛車牌號碼000-0000
號租賃小客車（下稱Ａ車），沿臺北市中山區建國北路1段67巷由
東往西方向行駛，行近建國北路1段67巷與建國北路1段交岔路口
（下稱本案路口）時，本應注意Ａ車為支線道車，應遵守本案路
口所設置「停」標誌之指示，暫停讓建國北路1段上之幹線道車
先行，而依當時天候晴，日間自然光線，路況係乾燥、無缺陷之
柏油路面，無障礙物且視距良好，並無不能注意之情事，竟疏未
注意及此，即貿然右轉進入建國北路1段，適有林子敬騎乘車牌
號碼000-000號普通重型機車（下稱Ｂ車），沿建國北路1段由南
往北方向駛至本案路口，見Ａ車突然右轉駛出，林子敬遂朝左偏
移閃避，旋與自Ｂ車左後方駛來、由陳雲英（所涉過失傷害罪嫌
，另經檢察官為不起訴處分）所駕駛之車牌號碼000-0000號自用
小客車（下稱Ｃ車）發生碰撞，林子敬因而人車倒地（下稱本案
事故），並受有左側鎖骨骨折、左側肋骨多發性閉鎖性骨折併血
胸之傷害。
    理  由
壹、證據能力方面：
一、辯護人爭執證人即告訴人林子敬於警詢中陳述之證據能力（
    見本院111年度審交易字第764號卷，下稱本院卷，第57頁）
    ，查：證人即告訴人林子敬於警詢時之陳述，均係被告張佑
    正以外之人於審判外之陳述，依刑事訴訟法第159條第1項規
    定，即無證據能力。
二、辯護人另爭執證人林子敬於偵查中證述之證據能力（見本院
    卷第57頁），惟被告以外之人於偵查中向檢察官所為之陳述
    ，除顯有不可信之情況者外，得為證據，刑事訴訟法第159
    條之1第2項定有明文。證人林子敬於偵查中之證述，已依法
    具結【見臺灣臺北地方檢察署（下稱北檢）111年度偵字第2
    007號卷，下稱偵卷，第72頁】，被告及其辯護人亦未釋明
    有何顯不可信之情形，是依前開規定，即有證據能力，辯護
    人上開所辯，洵無足採。
三、本案所引用其餘供述及非供述證據，檢察官、被告及辯護人
    均不爭執各該證據之證據能力（見本院卷第57頁至第58頁）
    ，亦查無依法應排除其證據能力之情形，是後述所引用證據
    均具有證據能力，先予敘明。
貳、實體方面：
一、訊據被告矢口否認有何過失傷害犯行，辯稱：其轉彎時，有
    先看左邊沒車才慢慢右轉過去，其是事後才知道有車禍，其
    並無過失傷害犯行云云。辯護人則為被告辯稱：被告自建國
    北路1段67巷右轉進入建國北路1段後，被告之Ａ車與林子敬
    之Ｂ車行駛在同一車道內，且Ａ車在前，又Ａ、Ｂ兩車間尚有相
    當間距，應係告訴人未注意Ａ車動態而自行左傾，因而與左
    後方駛至之Ｃ車發生碰撞，是被告右轉進入建國北路1段之行
    為，與本案事故之發生無涉云云。
二、經查：
　㈠被告於前揭時、地駕駛Ａ車，至本案路口時，欲右轉進入建國
    北路1段由南往北方向行駛，適有告訴人騎乘Ｂ車，沿建國北
    路1段由南往北方向駛至本案路口，見Ａ車突然自巷口駛出，
    即朝左偏移閃避，旋與自Ｂ車左後方駛來之C車發生碰撞，告
    訴人因而人車倒地，並受有左側鎖骨骨折、左側肋骨多發性
    閉鎖性骨折併血胸之傷害等情，業經告訴人於偵訊中、證人
    陳雲英於警詢中證述在卷【見北檢110年度他字第8947號卷
    （下稱他字卷）第55頁至第58頁，偵卷第71頁至第74頁，本
    院卷第55頁至第56頁】，並有道路交通事故現場圖、臺北市
    政府警察局中山分局交通分隊道路交通事故補充資料表（見
    他字卷第93頁）、道路交通事故調查報告表㈠㈡、路口監視器
    錄影光碟暨錄影畫面翻拍照片、現場照片及車損照片、公路
    監理電子閘門查詢資料、臺北市政府警察局交通警察大隊道
    路交通事故初步分析研判表及淡水馬偕紀念醫院診斷證明書
    等件在卷可佐（見他字卷第11頁至第13頁、第87頁至第95頁
    、第101頁至第105頁、第113頁至第120頁、第131頁至第135
    頁，偵卷第41頁至第49頁），是此部分事實，首堪認定。
　㈡按汽車行至無號誌之交岔路口，支線道車應暫停讓幹線道車
    先行，道路交通安全規則第102條第1項第2款前段定有明文
    。又停車再開標誌，用以告示車輛駕駛人必須停車觀察，認
    為安全時，方得再開。設於安全停車視距不足之交岔道路支
    線道之路口。道路交通標誌標線號誌設置規則第58條亦有明
    文。查：建國北路1段67巷巷口設有「停」之標誌（見偵卷
    第49頁），是建國北路1段67巷屬支道乙節，亦堪認定。基
    此，被告駕駛Ａ車自建國北路1段67巷之支道欲右轉至建國北
    路1段之幹道時，當負有上揭注意義務，然被告並未停車讓
    幹道上之車輛先行通過，即貿然右轉進入建國北路1段，足
    徵被告確有違規駕駛之情無疑。且在被告尚未駛入建國北路
    1段時，告訴人已騎乘Ｂ車在建國北路1段由南往北第3、4車
    道間之車道線上行駛，此觀路口監視器錄影畫面翻拍照片即
    明（見他字卷第118頁），而案發當時天候晴，日間自然光
    線，柏油路面乾燥、無缺陷、無障礙物，視距良好，客觀上
    並無不能注意之情事（見他字卷第103頁），基此，本案車
    禍事故之發生，確係被告因未暫停禮讓幹道車先行之疏失，
    致告訴人為避險而向左閃避後，始與左後方之Ｃ車發生碰撞
    等情，堪可認定。
　㈢本案車禍事故發生後，路人立即打電話報警將告訴人送醫，
    救護車將告訴人送往淡水馬偕紀念醫院急診救治，經醫師診
    斷，告訴人受有左側鎖骨骨折、左側肋骨多發性閉鎖性骨折
    併血胸之傷害等情，業據告訴人於警詢中證述明確（見他字
    卷第62頁），並有淡水馬偕紀念醫院診斷證明書附卷可稽（
    見他字卷第11頁至第13頁），依此而觀，足認告訴人確因本
    案車禍事故受有前揭傷害，被告上開過失行為與告訴人之傷
    害結果間，具有相當因果關係甚明。
　㈣被告雖以前揭情詞置辯，惟查：被告駕駛Ａ車自建國北路1段6
    7巷行駛，尚未右轉進入建國北路1段之際，告訴人即已騎乘
    Ｂ車在建國北路1段南向北第3、4車道間車道線上行駛等節，
    業經敘明如前，況被告於於本院審理中亦自陳：其是看到有
    一段車距才開出去等語（見本院卷第56頁），益徵被告確有
    未禮讓幹道車輛先行之違失甚明，是被告上開所辯，洵屬臨
    訟卸責之詞，本院自難憑採。
　㈤辯護人雖辯稱：本案車禍事故應係告訴人未注意Ａ車動態，自
    行左傾，才與左後方行駛而來之Ｃ車發生碰撞，且Ｂ車及Ｃ車
    均有超速之嫌，被告駕駛Ａ車與本案車禍事故無涉云云。惟
    ：被告自建國北路1段67巷右轉至建國北路1段時，未暫停讓
    幹道車先行乙節，業經本院認定如前，且卷內並無證據資料
    足證Ｂ車及Ｃ車有超速之情，辯護人上開所辯，實係個人主觀
    推測，難認有據。
　㈥至辯護人聲請將本案車禍事故送請其他單位再行鑑定部分，
    本院審酌本案車禍事故業經送請臺北市政府交通局車輛行車
    事故鑑定委員會鑑定及臺北市車輛行車事故鑑定覆議會覆議
    ，其結果均為：被告對於本案車禍事故有「支線道車不讓幹
    線道車先行」之肇事原因，告訴人與陳雲英則均無肇責，有
    鑑定意見書及覆議意見書在卷可參（見偵卷第17頁至第20頁
    、第85，頁至第88頁），與本院前揭認定結果相符，是本案
    事證已明，實無再行送請其他單位鑑定之必要，併此敘明。
三、綜上所述，本案事證明確，被告犯行洵堪認定，應予依法論
    科。
四、論罪科刑：
　㈠核被告所為，係犯刑法第284條前段之過失傷害罪。
　㈡爰以行為人之責任為基礎，審酌被告駕車疏未注意支線道應
    暫停讓幹道車先行，致告訴人受有前揭傷勢，其所為誠屬不
    該，殊值非難，且被告矢口否認犯行，飾詞狡辯，推諉卸責
    ，其犯後態度難認良好，又被告迄今尚未與告訴人達成和解
    或賠償其所受之損害，難認被告有積極處理本案車禍事故賠
    償事宜，復斟酌被告自陳大學畢業之智識程度、現從事餐飲
    服務業、每月收入不到新臺幣5萬元、須扶養父母之家庭經
    濟狀況（見本院卷第61頁）暨其素行、過失情節等一切情狀
    ，量處如主文所示之刑，並諭知易科罰金之折算標準，以示
    懲儆。　
五、據上論斷，應依刑事訴訟法第299條第1項前段，判決如主文
    。
本案經檢察官丁煥哲提起公訴，檢察官陳孟黎到庭執行職務。
中　　華　　民　　國　　111 　年　　12　　月　　15　　日
　　　　　　　　　刑事第二十一庭法　官　劉俊源
上正本證明與原本無異。
如不服本判決，應於收受送達後20日內向本院提出上訴書狀，並
應敘述具體理由；其未敘述上訴理由者，應於上訴期間屆滿後20
日內向本院補提理由書狀（附繕本），「切勿逕送上級法院」。
因疫情而遲誤不變期間，得具狀向法院聲請回復原狀。
　　　　　　　　　　　　　　　　書記官　潘美靜
中　　華　　民　　國　　111 　年　　12　　月　　15　　日
附錄本案論罪科刑法條全文如下：
中華民國刑法第284條：
因過失傷害人者，處1年以下有期徒刑、拘役或10萬元以下罰金
；致重傷者，處3年以下有期徒刑、拘役或30萬元以下罰金。